臺灣高等法院刑事判決　　　　　　　　　　　　　　九十三年度上訴字第九三七號
　　上　訴　人
　　即　被　告　甲○○
　　　　　　　　　　　　原住臺.
右上訴人因毒品危害防制條例案件，不服臺灣板橋地方法院九十三年度訴字第一四一
號，中華民國九十三年三月九日第一審判決（起訴案號：臺灣板橋地方法院檢察署九
十二年度毒偵緝字第四三八號），提起上訴，本院判決如左：
    主  文
上訴駁回。
    事  實
一、甲○○前曾於民國（下同）八十五年間，因違反麻醉藥品管理條例案件，經臺灣
    臺北地方法院判處有期徒刑六月確定，於八十五年七月二十七日易科罰金執行完
    畢；又於同年間，因違反同上條例案件，經臺灣基隆地方法院判處有期徒刑六月
    確定，於八十六年四月十五日易科罰金執行完畢；再於八十七年間，因違反同上
    條例案件，經臺灣基隆地方法院判處有期徒刑七月，於八十八年七月四日執行完
    畢。復於八十八年間因施用毒品案件，經臺灣基隆地方法院以八十八年度毒聲字
    第四六五號裁定送觀察、勒戒後，認無繼續施用毒品之傾向，經臺灣基隆地方法
    院檢察署檢察官於八十八年三月三十一日以八十八年度偵字第一０八一號為不起
    訴處分確定。詎其猶不知悛悔，復基於施用第一級毒品海洛因及第二級毒品甲基
    安非他命之犯意，於九十年七月十日下午四、五時許（起訴書誤載為九十年七月
    十日為警採尿前回溯二十六及九十六小時內之某時，應予更正），在基隆市○○
    街二四六號十三樓（起訴書誤載為在不詳處所，應予更正），先以將海洛因置入
    針筒內，以針筒注入體內之方式，施用海洛因一次，再以將甲基安非他命置入玻
    璃球內燃燒加熱之方式，施用第二級毒品甲基安非他命一次。嗣於九十年七月十
    日十八時四十五分許，在基隆市○○街二四六號十三樓為警查獲。其後經臺灣板
    橋地方法院檢察署檢察官聲請臺灣板橋地方法院以九十年度毒聲字第四二九二號
    裁定將其送臺灣臺北看守所附設勒戒處所觀察勒戒後，認有繼續施用毒品之傾向
    ，再由檢察官聲請臺灣板橋地方法院於九十二年十月十五日以九十二年度毒聲字
    第三二二六號裁定令入戒治處所施以強制戒治一年，嗣因修正後毒品危害防制條
    例自九十三年一月九日施行，業已依修正後之規定將甲○○釋放。
二、案經基隆市警察局報請臺灣基隆地方法院檢察署呈請臺灣高等法院檢察署檢察長
    令轉臺灣板橋地方法院檢察署檢察官偵查起訴。
    理  由
一、右揭事實，業據被告甲○○在原審及本院審理時坦承不諱，而其於前開時地經警
    查獲時所採集之尿液，經送檢驗之結果，確呈海洛因代謝物嗎啡及甲基安非他命
    陽性反應一節，有基隆市衛生局基衛檢字第０八一三八號檢驗成績書一紙附卷可
    稽，足證被告自白施用第一級毒品海洛因及第二級毒品安非他命確與事實相符。
    至被告於本院審理時雖改稱係於九十年七月十日上午十、十一時左右施用第一級
    及第二級毒品云云，與其前於原審審理時供稱係於同日下午四、五時施用之時間
    稍有不符，惟衡之被告於原審審理時距案發時間較為接近，記憶應較為清晰深刻
    ，是應認被告於原審審理時關於施用毒品時間之供詞較為可採，附此敘明。
二、又毒品危害防制條例業於九十二年七月九日修正公布，並於九十三年一月九日施
    行生效，關於初犯施用毒品，經觀察、勒戒後，認無繼續施用毒品之傾向，經檢
    察官為不起訴處分後，五年內再犯第十條之罪者，依修正前毒品危害防制條例第
    二十條第三項前段規定，須再經觀察、勒戒後，認有繼續施用毒品之傾向者，方
    得依法追訴、審判；而依修正後第二十三條第二項規定，只要經觀察勒戒或強制
    戒治執行完畢釋放後，五年內再犯第十條之罪，檢察官即得依法追訴，毋須再經
    觀察、勒戒，並視評估結果是否有繼續施用毒品傾向而為不同處置。查被告前曾
    於八十八年間因施用毒品案件，經臺灣基隆地方法院以八十八年度毒聲字第四六
    五號裁定送觀察、勒戒後，認無繼續施用毒品之傾向，經臺灣基隆地方法院檢察
    署檢察官於八十八年三月三十一日以八十八年度偵字第一０八一號為不起訴處分
    確定在案，其於五年內再犯本件違反毒品危害防制條例第十條第一、二項之罪，
    經檢察官聲請臺灣板橋地方法院以九十年度毒聲字第四二九二號裁定將其送臺灣
    臺北看守所附設勒戒處所觀察勒戒後，認有繼續施用毒品之傾向，再由檢察官聲
    請上開法院於九十二年十月十五日以九十二年度毒聲字第三二二六號裁定令入戒
    治處所施以強制戒治一年，有不起訴處分書、上開裁定書、有無繼續施用毒品傾
    向證明書等件在卷足憑，從而，無論依修正前抑或修正後之規定，本案均得由檢
    察官依法追訴並由法院依法審判。是本件事證明確，被告施用第一、二級毒品犯
    行堪予認定，應予依法論科。
三、核被告所為，係犯毒品危害防制條例第十條第一項、第二項之施用第一級毒品罪
    及施用第二級毒品罪。其持有第一、二級毒品之低度行為，分別為施用第一、二
    級毒品之高度行為所吸收，均不另論罪。又被告有事實欄所載犯罪科刑執行情形
    ，有本院被告全國前案紀錄表一份在卷足憑，其於有期徒刑執行完畢後五年內再
    犯本件有期徒刑以上之罪，為累犯，應依法加重其刑。再其所犯上開二罪間，犯
    意各別，行為互異，應予分論併罰。原審因而依毒品危害防制條例第十條第一項
    、第二項，刑法第十一條前段、第四十七條、第五十一條第五款之規定，並審酌
    被告正值青壯，本可期其從事正當職業，奮發向上，守法重紀，利己利人，又其
    前已多次因施用毒品而負刑責，嗣復因施用毒品，經觀察勒戒後而獲不起訴處分
    寬典，猶應知所惕勵，對於施用毒品之違法性及可罰性，應有明確而強烈之認識
    ，詎其不知悛悔，復行施用毒品海洛因及甲基安非他命，戕害自己身心健康，兼
    衡其智識程度、犯罪動機、目的、施用期間長短、頻率，及犯罪後自承施用毒品
    犯行，犯後態度良好等一切情狀，並斟酌檢察官具體求刑請求就被告施用第一、
    二級毒品之犯行分別科處有期徒刑八月、四月，亦尚稱適當，爰分別判處被告施
    用第一級毒品有期徒刑八月、施用第二級毒品有期徒刑四月，並定應執行刑有期
    徒刑十月，經核其認事用法均無違誤，量刑亦甚妥適。被告上訴意旨，以其父母
    年歲已高，家境清苦，認原審量刑過重，希望減輕其刑云云，並無理由，應駁回
    之。
據上論斷，應依刑事訴訟法第三百六十八條，判決如主文。
本案經檢察官林炳雄到庭執行職務。
中　　　華　　　民　　　國　　九十三　　年　　　五　　　月　　二十七　　日
                              臺灣高等法院刑事第十二庭
                                  審判長法  官  劉  景  星
                                        法  官  陳  博  志
                                        法  官  謝  靜  恒
右正本證明與原本無異。
施用第一級毒品部分如不服本判決，應於收受送達後十日內向本院提出上訴書狀，其
未敘述上訴之理由者並得於提起上訴後十日內向本院補提理由書（均須按他造當事人
之人數附繕本）。
其餘部分不得上訴。
                                        書記官  魏  淑  娟
中　　　華　　　民　　　國　　九十三　　年　　　五　　　月　　二十七　　日
附錄：本案論罪科刑法條全文
毒品危害防制條例第十條
施用第一級毒品者，處六月以上五年以下有期徒刑。
施用第二級毒品者，處三年以下有期徒刑。
